【裁判字號】    98,易,857
【裁判日期】    980928
【裁判案由】    詐欺
【裁判全文】
臺灣桃園地方法院刑事判決               98年度易字第857號
公  訴  人  臺灣桃園地方法院檢察署檢察官
被      告  丁○○
上列被告因詐欺案件，經檢察官聲請簡判決處刑（97年度偵字第
4232、8745號），本院審理後認不宜以簡易判決處刑，改依通常
程序審理，茲判決如下：
    主  文
丁○○無罪。
    理  由
壹、公訴意旨略以：被告丁○○能預見提供金融機構帳戶之存摺
    、金融卡及密碼予他人使用，足以幫助他人提領詐欺之犯罪
    所得，竟仍不違背其本意，基於幫助該收購者實施詐欺行為
    之不確定故意，於民國96年12月27日前某日，在臺灣地區某
    不詳處所，將其所申辦之兆豐國際商業銀行桃園分行000000
    00000 號帳戶、臺灣銀行桃園分行000000000000號帳戶之存
    摺、金融卡及密碼，以不詳之代價出售予某姓名不之詐欺集
    團成員。嗣該不詳詐欺集團成員分別於：(一)96年12月26日晚
    間8 時30分許，撥打電話予甲○○，佯稱其網路購匯款時出
    問題，恐產生被分期扣款錯誤，致甲○○陷於錯誤，於同日
    晚間9 時45分許，依其指示至自動櫃員機操作提款機，因而
    匯款新臺幣（下同）29,987元至被告上開兆豐國際商業銀行
    桃園分行帳戶內；(二)96年12月26日某時，撥打電話予丙○○
    ，佯稱網路購物時ATM 操作設定錯誤，每月將會固定扣款至
    約定帳戶，致丙○○陷於錯誤，於同日晚間7 時44分許，依
    其只是至自動櫃員機操作提款機，而匯款1,984 元（聲請簡
    易判決處行書誤載為1 萬7,800 元）至被告上開兆豐國際商
    業銀行桃園分行帳戶內；(三)97年1 月3 日下午3 時許，撥打
    電話予乙○○，向其佯裝為彰化地檢署檢察官洪嘉文，謊稱
    李健德帳戶遭盜用，須將帳戶內金額轉出受監管48小時，致
    李健德陷於錯誤，於同日下午3 時24分許，依其指示至合作
    金庫銀行中興分行臨櫃匯款40萬元至被告上開臺灣銀行桃園
    分行帳戶內。嗣經甲○○、丙○○、李健德察覺有異報警處
    理，循線查悉上情。因認被告涉犯刑法第30條第1 項、第33
    9 條第1 項之幫助詐欺取財罪嫌。
貳、程序部分
一、按被告以外之人於審判外之陳述，雖不符前四條之規定，而
    經當事人於審判程序同意作為證據，法院審酌該言詞陳述或
    書面陳述作成時之情況，認為適當者，亦得為證據，刑事訴
    訟法第159 條之5 第1 項復有明定，本件證人即被害人甲○○、丙○○、李健德於警詢所為之證述固屬被告以外之人於
    審判外之陳述，惟檢察官及被告於本院審理時悉表明同意援
    用該項證據方法，本院審酌並無證據顯示員警對之取證之過
    程存何不法、不當或應詢時該證人之心理有遭致外力強制、
    壓抑之情事，因之，以之充為證據核屬適當，依前揭法條規
    定，甲○○、丙○○、李健德於警詢所為之證詞自有證據能
    力。
二、另本件認定事實所引用之卷內所有文書證據，檢察官及被告
    並未主張排除前開書證之證據能力，且迄於本院言詞辯論終
    結前均未表示異議，本院審酌前開書證並無證據證明係公務
    員違背法定程式所取得，亦無刑事訴訟法第159 條之4 之顯
    有不可信之情況與不得作為證據之情形，本件認定事實所引
    用之卷內所有文書證據，亦均認為有證據能力。
、實體事項
一、按犯罪事實應依證據認定之，無證據不得認定犯罪事實；不
    能證明被告犯罪者，應諭知無罪判決，刑事訴訟法第154 條
    第2 項、第301 條第1 項分別定有明文。次按事實之認定，
    應憑證據，如未能發現確實之證據，或證據不足以證明，自
    不能以推測或擬制之方法，以為裁判基礎；再以犯罪事實所
    憑之證據，無論係直接證據或間接證據，其為訴訟上之證明
    ，須於一般人均不致有所懷疑而得確信為真實之程度，始得
    據為有罪之認定，倘其證明尚未達此程度而尚有合理之懷疑
    存在時，本諸無罪推定原則，自應為被告無罪之諭知。又被
    告否認犯罪事實所持辯解縱使不能成立，除非有確實證據足
    以證明對於被告犯罪已無合理之懷疑外，不能遽為有罪之認
    定；刑事訴訟法規定被告有緘默權，被告基於不自證己罪原
    則，既無供述之義務，亦不負自證清白之責任，不能因被告
    未能提出證據資料證明其無罪，或對於被訴之犯罪事實不置
    可否，即認定其有罪，最高法院92年度台上字第2570號判決
    意旨足資參酌。準此，法院僅有調查而無蒐集證據之義務（
    參見最高法院91年度台上字第5846號判決意旨），而檢察官
    於訴訟上應負提出證據及說服之實質舉證責任，且認定被告
    有罪之證據，須達到使事實審法官有「確信」之心證時，方
    得為被告有罪之判斷。若依負追訴犯罪職責之檢察官所提出
    之證據，尚無法使事實審法官有此程度之心證時，自應為有
    利於被告之認定（參見最高法院92年度台上字第128 號判例
    意旨）。
二、本件公訴意旨認被告涉犯幫助詐欺取財罪嫌，無非係以被害
    人即證人甲○○、丙○○、李健德等人遭騙之金錢，均係匯
    入被告於兆豐國際商業銀行桃園分行、臺灣銀行桃園分行所
    開立之帳戶內再遭人提領，並舉各該被害人之證述、轉帳資
    料及被告之開戶資料為證，先行認定上開帳戶之存摺及提款
    卡均係被告出售予詐騙集團，進而推論被告主觀上有幫助欺
    之犯意為論據。惟查：
  (一)本件被害人甲○○、丙○○分別於96年12月26日晚間，遭不
    詳詐欺集團之成員以電話施以詐騙，而分別匯款29,987元、
    1,984 元至被告丁○○上開兆豐國際商業銀行桃園分行帳號
    00000000000 號帳戶內、被害人李健德於97年1 月3 日下午
    3 時許，遭不詳詐欺集團之成員佯裝臺灣彰化地方法院檢察
    官之方式施以詐騙，乃匯款40萬元至被告丁○○臺灣銀行桃
    園分行帳號000000000000號帳戶內，並旋由詐騙集團成員跨
    行提領一空等情，固業據證人甲○○、丙○○、李健德於警
    詢時證述明確，復有甲○○郵政自動櫃員機交易明細表、李
    健德合作金庫銀行匯款申請書回條、兆豐國際商業銀行桃園
    分行97年1 月11日（96）中桃總發字第16號函暨檢送之丁○○開戶基本資料及交易明細表、臺灣銀行桃園分行97年4 月
    17日桃園贏字第09750010671 號函暨檢送之丁○○開戶基本
    資料、臺灣銀行客戶來明細查詢單等資料在卷可按而堪認定
    。然詐騙集團成員取得被告兆豐國際商業銀行桃園分行、臺
    灣銀行桃園分行帳戶存摺、提款卡及密碼之原因，容有多端
    ，除被告自行出售外，亦有遭侵占、遭竊或遺失而輾轉流入
    該詐騙集團成員之手之可能，是單憑證人甲○○、丙○○、
    李健德等人遭詐騙之款項係匯入被告所開立帳戶之情事，實
    不足以逕認或間接推論被告有出售其所有之兆豐國際商業銀
    行桃園分行、臺灣銀行桃園分行帳戶金融資料予詐騙集團之
    事實，而仍須佐以其他事證，始能為不利於被告之認定。
  (二)本件訊之被告，為其堅決否認有交付帳戶予他人之事，並辯
    稱：伊上開兩本帳戶之存摺、提款卡均交由媽媽放置於房間
    床鋪底下之抽屜保管，提款卡密碼是媽媽寫在存摺上，而該
    兩本帳戶存摺係因媽媽無法提領伊工作之薪資時始發覺遺失
    等語，核與被告之母親即證人白秀枝，到庭結證證稱：「被
    告所有之兆豐國際商業銀行桃園分行、臺灣銀行桃園分行帳
    戶之存摺、印鑑、提款卡都是由我在保管，我都將上開帳戶
    金融資料放在被告睡覺的床底的抽屜，因為我不識字又怕忘
    記，所以將被告上開金融提款卡的密碼都寫在存摺裡面，我
    是持被告臺灣中小企業銀行提款卡要去臺灣中小企業銀行提
    款機跨行領錢時，領不出來，經向臺灣中小企業銀行人員查
    詢才知道被告所有之帳戶均遭到凍結，我在陪被告去警局作
    筆錄後回家查看，才發現帳戶存摺都不見了，我不知道為何
    會被人利用」等語相符（見97年度桃簡字第1445號卷第16至
    20頁），足見被告上揭辯稱所言非虛，是證人白秀枝既證述
    被告上開帳戶係由其保管亦為其將密碼書寫於存摺之上，則
    於事理上，容有合理的懷疑，被告上開帳戶係其母親白秀枝
    交付予詐騙集團使用而非被告所交付，從而以被告交付存摺
    、金融卡為前提，進一步認定被告主觀上有幫助詐欺之未必
    故意之推論，即失所附麗，自無法酌採。
  (三)綜上所述，本案依公訴人所舉之證據，並無法使本院確信被
    告有出售其存摺、提款卡之幫助詐欺犯行，此外，復查無其
    他積極證據足資證明被告有公訴意旨所指出售存摺、金融卡
    之幫助詐欺犯行，揆諸前開最高法院判決及判例意旨，自應
    諭知被告無罪之判決，以免冤抑。
四、檢察官聲請以簡易判決處刑之案件，經法院認有刑事訴訟法
    第451 條之1 第4 項但書所定之情形者，應適用通常程序審
    判之，刑事訴訟法第452 條定有明文。本件檢察官聲請簡易
    判決處刑（97年度偵字第4232、8745號），經本院審理後認
    合於刑事訴訟法第451 條之第4 項但書第3 款之情形，不宜
    以簡易判決處刑，乃改依通常程序審理，末此敘明。
五、據上論斷，應依刑事訴訟法第452 條、第301 條第1 項，判
    決如主文。
本案經檢察官丁俊成到庭執行職務。
中    華    民    國    98    年    9    月     28    日
                  刑事第五庭  審判長  潘政宏
                              法  官  劉淑玲
                              法  官  江春瑩
以上正本證明與原本無異。
如不服本判決應於收受判決後10日內向本院提出上訴書狀，並應
敘述具體理由。其未敘述上訴理由者，應於上訴期間屆滿後20日
內向本院補提理由書 (均須按他造當事人之人數附繕本)「 切勿
逕送上級法院」。
                              書記官  林新裕
中    華    民    國    98    年    9     月    28    日


司法院資訊處製作；財團法人民間司法改革基金會備份。
